臺灣臺中地方法院刑事判決　　　　　　　94年度訴字第2330號
公　訴　人　臺灣臺中地方法院檢察署檢察官
被　　　告　甲○○
指定辯護人　本院公設辯護人　丁○○
上列被告因毒品危害防制條例案件，經檢察官提起公訴（九十三
年度偵字第一五二九七號），本院判決如下：
    主    文
甲○○連續轉讓第一級毒品，累犯，處有期徒刑壹年捌月；又連
續轉讓第二級毒品，累犯，處有期徒刑壹年貳月。應執行有期徒
刑貳年捌月。
    犯罪事實
一、甲○○前於民國八十九年間，曾因竊盜案件，經本院於八十
    九年九月二日以八十九年度易字第二二二一號判處有期徒刑
    三月確定，其入監執行後，甫於九十二年一月十九日刑期期
    滿執行完畢，詎仍不知警省悔悟，復基於轉讓第一級毒品海
    洛因之概括犯意，連續自九十二年九月間某日起至九十三年
    九月十五日前某日止（檢察官於起訴書誤以甲○○移轉毒品
    海洛因予丙○○施用之客觀事實係自九十三年五、六月間之
    某日起），分別在其位於臺中市○○區○○路建昌巷三號之
    住處及其友人丙○○在臺中縣大里市○○街七０巷七之六號
    之住處內，多次無償轉讓毒品海洛因予丙○○施用（每次所
    轉讓毒品海洛因之具體數量均不詳，惟約足供摻入一支香菸
    施用之份量）。其間，甲○○且於九十三年二月間某日，亦
    基於同一轉讓第一級毒品海洛因之概括犯意，在臺中市○○○路，將實際重量亦不詳之毒品海洛因轉讓予戊○○，使戊○○得以將該毒品海洛因摻入香菸內點燃吸取其煙氣而施用
    。甲○○復另基於轉讓第二級毒品安非他命之概括犯意，亦
    自九十二年九月間某日起至九十三年九月十五日前某日止（
    檢察官於起訴書誤以甲○○移轉毒品安非他命予丙○○施用
    之客觀事實係自九十三年五、六月間之某日起），同在其位
    於臺中市○○區○○路建昌巷三號之住處及其友人丙○○在
    臺中縣大里市○○街七０巷七之六號之住處內，連續多次無
    償轉讓毒品安非他命予丙○○施用（每次所轉讓毒品安非他
    命之具體數量亦不詳，然約足供丙○○施用一次之份量）。
    甲○○且於九十三年八月二十六日二十二時許，曾經警循線
    在臺中市○區○○路一段二二一號友人李建安住處查獲，並
    扣得其所有供施用之毒品海洛因一包（淨重二．三九公克，
    包裝重０．四五公克）、毒品安非他命三小包（毛重０．六
    公克）、其所有用供施用海洛因之葡萄糖一包（含袋重一五
    ．二公克）、塑膠鏟一支、其所有用供施用安非他命之吸食
    器一組、注射針筒二支、其所有用供施用海洛因及安非他命
    之電子秤一部、分裝袋一包及與甲○○施用毒品或轉讓毒品
    均無直接關聯性之行動電話四支（其施用毒品部分，業據本
    院於九十三年十一月二十六日以九十三年度訴字第二六四九
    號判處有期徒刑一年二月及一年，並定應執行刑為二年確定
    ，前開扣案物品，除行動電話四支外，已經本院於該判決主
    文併為沒收之諭知）。
二、案經彰化縣警察局田中分局報請臺灣臺中地方法院檢察署檢
    察官偵查起訴。
    理    由
一、上開轉讓毒品之犯罪事實，已據被告甲○○於本院審理時坦
    白承認，核與證人即分別受讓毒品海洛因及安非他命施用之
    丙○○、戊○○在本院審理時所供述之情節吻合（見本院卷
    第五九頁至第六０頁、第六三頁、第七二頁至第七三頁），
    被告前開自白，確與客觀事實相符，堪予採信。是本件事證
    至臻明確，被告連續轉讓毒品海洛因及安非他命之犯行，均
    洵堪認定。
二、按海洛因、安非他命分屬毒品危害防制條例第二條第二項第
    一款、第二款所指之第一級、第二級毒品，核被告甲○○所
    為，係犯毒品危害防制條例第八條第一項之轉讓第一級毒品
    罪、同法條第二項之轉讓第二級毒品罪。公訴人認被告就上
    開移轉毒品海洛因及安非他命予證人丙○○施用所為，係分
    別涉犯毒品危害防制條例第四條第一項、第二項之販賣第一
    級毒品罪與第二級毒品嫌，容有誤會（詳以下四、所述），
    惟被告分別且連續交付毒品海洛因及安非他命予證人丙○○
    施用之基本社會事實即行為人將海洛因及安非他命之物理狀
    態為之移轉之客觀事實並無不同，且本院所認定被告之犯罪
    事實又未較公訴人所起訴之事實有擴張或減縮，依最高法院
    八十三年度台上字第四六二八號判決「刑事訴訟法第三百條
    所謂變更起訴法條，係指在不擴張及減縮原訴範圍之原則下
    ，法院得就有罪判決，於不妨害公訴之基本社會事實同一（
    即公訴事實之同一性）之範圍內，得自由認定事實，變更檢
    察官所引應適用之法條而言。」所認，本件起訴法條自應變
    更，應予說明。被告轉讓前持有第一級、第二級毒品之低度
    行為，分別為其轉讓第一級毒品及第二級毒品之高度行為所
    吸收，均不另論罪。被告先後多次轉讓第一級毒品海洛因與
    第二級毒品安非他命之犯行，均時間緊接，犯罪構成要件相
    同，顯係基於概括犯意反覆為之，俱為連續犯，均應依刑法
    第五十六條之規定論以一罪，並加重其刑。另按連續數行為
    而犯同一之罪名者，以一罪論，為刑法第五十六條所明定。
    是連續犯之數行為，在法律上既綜合論以一罪，而為一個評
    價，則於法律有修正變更之際，茍一部犯行發生在法律修正
    變動前之舊法時期，一部係在新法施行後所犯，因連續犯屬
    裁判上之一罪，在法律上既綜合各犯罪行為而為一個評價，
    故應依最後行為所應適用之新法處斷，而無刑法第二條第一
    項但書規定之新舊法比較適用問題，此有最高法院二十七年
    上字第一六０七號判例、九十二年度台上字第二四三九號判
    決要旨可資參照，而毒品危害防制條例固於九十二年七月九
    日經總統公布修正全文，並於九十三年一月九日生效，然被
    告連續轉讓毒品海洛因及安非他命之犯行，既均賡續犯至毒
    品危害防制條例修正公布施行後之九十三年九月十五日前某
    日止，其此部分非法轉讓毒品之行為既與毒品危害防制條例
    修正公布施行前之其他非法轉讓毒品犯行，依連續犯論以一
    罪，按諸前開說明，本件自應逕依修正後之毒品危害防制條
    例規定論科，而無新舊法之比較適用問題。再轉讓毒品達一
    定數量者，加重其刑至二分之一，其標準由行政院定之，毒
    品危害防制條例第八條第六項固定有明文，惟被告每次所轉
    讓予證人丙○○、戊○○施用之毒品海洛因及安非他命之數
    量，是否達行政院九十三年一月七日院臺法字第０九三００
    八０五五一號令訂定之「轉讓持有毒品加重其刑之數量標準
    」所明定之第一級毒品淨重達五公克以上、第二級毒品淨重
    達十公克以上，因事涉加重條件之構成，於審判上自需為嚴
    格之證明。證人丙○○業於本院審理時供證被告每次所轉讓
    之毒品海洛因及安非他命各為摻入一支香菸及足供施用一次
    之數量（見本院卷第六三頁），而證人戊○○於偵查中亦陳
    稱：被告轉讓毒品海洛因予伊之份量，足供伊摻入一支香菸
    使用等語（見偵查卷第一四九頁），既均不能證明具體數量
    為何，依罪疑惟輕之原則，本件自不得逕為援引毒品危害防
    制條例第八條第六項對被告犯行為加重，均併此敘明之。另
    被告前於八十九年間，曾因竊盜案件，經本院於八十九年九
    月二日以八十九年度易字第二二二一號判處有期徒刑三月確
    定，其入監執行後，甫於九十二年一月十九日刑期期滿執行
    完畢，有臺灣高等法院被告前案紀錄表在卷可查，被告於有
    期徒刑執行完畢後，五年以內再犯本件皆為有期徒刑以上之
    二罪，為累犯，應依刑法第四十七條規定，俱予遞加重其刑
    。被告所犯前開二罪間，犯意各別，罪名互殊，應分論併罰
    之。
三、爰審酌毒品具有成癮性、濫用性、及對社會危害性，毒品犯
    罪不僅為萬國公罪，亦為我國法制懸為厲禁，毒品流通、濫
    用對於個人、社會、國家之禍害，及相關犯罪之處罰，亦經
    各類教育、媒體傳播宣導多年，被告甲○○正值青壯，本可
    期待渠自愛自重，遠避毒害，詎被告不僅有施用毒品之紀錄
    （見前開臺灣高等法院被告前案紀錄表），且分別轉讓毒品
    海洛因及安非他命予他人施用，助長毒害散佈流通，均應非
    難，兼衡酌被告之智識程度、轉讓毒品之動機、目的、次數
    非少、期間長短、所生危害，以及被告坦認此部分犯行不諱
    之犯罪後態度等一切情狀，分別量處如主文所示之刑，並定
    應執行刑。至被告於九十三年八月二十六日二十二時許，為
    警查獲時所扣得其所有供施用之毒品海洛因一包（淨重二．
    三九公克，包裝重０．四五公克）、毒品安非他命三小包（
    毛重０．六公克）、其所有用供施用海洛因之葡萄糖一包（
    含袋重一五．二公克）、塑膠鏟一支、其所有用供施用安非
    他命之吸食器一組、注射針筒二支、其所有用供施用海洛因
    及安非他命之電子秤一部、分裝袋一包、行動電話四支等物
    ，與本件被告上開轉讓毒品海洛因及安非他命之犯行並無直
    接關聯性，復查無其他積極證據足資證明該等物品確係供被
    告本件犯罪所用（卷附之通聯記錄並未顯示被告有以該扣案
    之行動電話與證人丙○○及戊○○聯絡），依主從刑不可分
    之原則，爰不於本案併予宣告沒收，公訴人聲請併為沒收之
    諭知，容有違誤，應併敘明（該等扣案物品，除行動電話四
    支外，已經本院於九十三年度訴字第二六四九號被告施用毒
    品案件中為沒收之宣告）。
四、公訴意旨雖認被告甲○○意圖藉販毒營利並基於概括犯意，
    於九十三年九月十五日數日前，在臺中縣大里市○○街附近
    ，以新台幣（下同）二千元之價格，販賣重量不詳之第一級
    毒品海洛因及第二級毒品安非他命予丙○○及己○○二人共
    同施用。約於一、二日後，又在同一地點，復以三千元之代
    價，販賣重量不詳之毒品海洛因及安非他命予丙○○及己○○共同施用。嗣於九十三年九月十五日十七時許，甲○○與
    丙○○、己○○共同基於為自己不法所有之犯意聯絡，由丙○○及己○○偕同前往臺中市北屯區○○○街七二號「歐薇
    汽車旅館」五一０號房內，竊取電視機一部後逃逸，並旋即
    在臺中市○○路與四平路口，將該竊得之電視機以二千五百
    元之代價出售予甲○○（甲○○、丙○○及己○○三人共同
    加重竊盜犯行，業經本院於九十四年二月二十五日以九十三
    年度易字第二五三０號分別判處有期徒刑八月、一年十月與
    一年六月），甲○○則交付一千元之現金及約一公克之毒品
    安非他命予丙○○及己○○二人施用，因認被告此部分犯行
    係連續涉犯毒品危害防制條例第四條第一項、第二項之販賣
    第一級毒品與第二級毒品罪嫌等語。
（一）按犯罪事實應依證據認定之，無證據不得認定犯罪事實，
      刑事訴訟法第一百五十四條第二項定有明文。又事實之認
      定，應憑證據，如未能發現相當證據，或證據不足以證明
      ，自不能以推測或擬制之方法，以為裁判基礎（最高法院
      著有四十年度臺上字第八六號判例參照）。另按認定犯罪
      事實，所憑之證據，雖不以直接證據為限，間接證據亦包
      括在內，然無論直接或間接證據，其為訴訟上之證明，須
      於通常一般之人均不致於有所懷疑，而得確信其為真實之
      程度者，始得據之為有罪之認定，倘其證明尚未達到此一
      程度，而有合理性懷疑之存在時，即無從為有罪之認定，
      此亦有最高法院七十六年度臺上字第四九八六號判例可資
      參照。刑事訴訟法第一百六十一條已於九十一年二月八日
      修正公布，其第一項規定：檢察官就被告犯罪事實，應負
      舉證責任，並指出證明之方法。因此，檢察官對於起訴之
      犯罪事實，應負提出證據及說服之實質舉證責任。倘其所
      提出之證據，不足為被告有罪之積極證明，或其指出證明
      之方法，無從說服法院以形成被告有罪之心證，基於無罪
      推定之原則，自應為被告無罪判決之諭知，最高法院有九
      十二年度臺上字第一二八號判例可資參照。
（二）公訴人認被告甲○○連續涉犯販賣第一級毒品海洛因與第
      二級毒品安非他命罪嫌，無非係以：前揭證人丙○○及與
      被告共犯前述加重竊盜犯行之己○○於偵查中時堅述曾二
      次向被告買受數量不詳之毒品海洛因及安非他命施用，另
      渠二人所竊得之電視機，亦係被告以現金一千元及約一公
      克之安非他命換取。再經員警對被告持用之號碼0000
      000000號行動電話為通訊監察，被告與友人通信時
      多次提及「男人」、「女人」、「硬的」、「軟的」、「
      糖果」等販賣毒品時常用之術語。甚且被告於九十三年八
      月二十六日違警查獲時，其所持有之白色粉末，經鑑識後
      亦確實含有毒品海洛因及安非他命之成分，並且扣得電子
      秤、分裝袋及行動電話四支等工具可資佐證為其論據。訊
      據被告固不否認有連續轉讓交付毒品海洛因及安非他命予
      丙○○之事實，惟堅決否認有何販賣毒品海洛因及安非他
      命之犯行，辯稱：伊是基於朋友立場，偶爾會無償提供毒
      品海洛因及安非他命予丙○○施用，並沒有營利之意圖等
      語。
（三）查證人丙○○固於檢察官為訊問時供稱：「〔為何將贓物
      （按：即前述證人丙○○、己○○於歐薇汽車旅館所竊取
      之電視）賣給甲○○？是否想換毒品？我們只是想換現金
      ，後來沒多久，甲○○又叫我們將現金還給他，我就還他
      一千五百元，我自己一千元現金，他有給我們不到一公克
      安非他命，作為一千五百元代價。我以前有與己○○跟他
      買過一、二次毒品，時間在案發（按：即九十三年九月十
      五日）前幾天買的。二次是隔一、二天買的，地點在我住
      處附近。第一次我以二千元向他買安非他命、海洛因，第
      二次我以三千元向他買海洛因、安非他命，買了之後我與
      己○○一起施用。我均以0000000000號行動電
      話與他聯絡」等語（見偵查卷第一二二頁至第一二三頁）
      ，而證人己○○亦附和證人丙○○所言，陳稱：「是如此
      沒錯」云云（見偵查卷第一二三頁），然按被告以外之人
      於審判外之言詞或書面陳述，除法律有規定者外，不得作
      為證據，刑事訴訟法第一百五十九條第一項本定有明文，
      本件證人丙○○、己○○於偵查中所為之前開證述，乃屬
      被告甲○○以外之人於偵查中向檢察官所為之言詞陳述，
      依前開刑事訴訟法第一百五十九條第一項之規定，前述證
      詞亦屬傳聞，原則上不具證據能力，而其指訴是否屬刑事
      訴訟法第一百五十九條之一第二項所規定之傳聞證據之例
      外，則依該法條規定之立法理由前段「檢察官職司追訴犯
      罪，必須對於被告之犯罪事實負舉證之責。就審判程序之
      訴訟構造言，檢察官係屬與被告相對立之當事人一方（參
      照本法第三條），是故偵查中對被告以外之人所為之偵查
      筆錄，或被告以外之人向檢察官所提之書面陳述，性質上
      均屬傳聞證據，且常為認定被告有罪之證據，自理論上言
      ，如未予被告反對詰問、適當辯解之機會，一律准其為證
      據，似與當事人進行主義之精神不無扞格之處，對被告之
      防禦權亦有所妨礙」所示之立法意旨，可知被告之對質詰
      問權於檢察官訊問證人時是否受到妥適保障，乃為判斷是
      否有該條所稱「顯有不可信之情況」之重要認定標準之一
      ，且本院另需依據陳述人之觀察、記憶、表達是否正確，
      及陳述人有無虛偽陳述之動機而加以綜合決定其於偵查中
      之陳詞是否具有「顯有不可信之情況」。據此，本院審酌
      證人丙○○、己○○上開不利於被告之陳述，咸僅指稱被
      告確有販售毒品海洛因及安非他命，就伊等向被告買受毒
      品前究係如何聯絡，單價各如何，有無議價，欲行買受之
      數量，具體購得之海洛因及安非他命重量各有若干等節，
      均語焉不詳，渠等供述內容實屬簡要，其透過陳述內容所
      呈顯之表達即非明晰，無從據為被告販賣毒品海洛因及安
      非他命犯行認定之依據。況渠等之前開證詞雖均經具結，
      但本件被告於偵查中並未到庭而無機會對渠二人為對質詰
      問，是證人丙○○、己○○前開向檢察官所為不利於被告
      之陳述，揆諸前述說明，即產生顯有不可信之情況，當不
      具證據能力，亦無足遽予憑採。
（四）另按毒品危害防制條例第四條第一項之販賣第一級毒品罪
      ，必須行為人係意圖營利，而販入或賣出第一級毒品或二
      者兼而有之，方足構成。倘行為人係供自己施用而販入，
      始終無營利之意思，縱以原價或低於原價有償讓與他人，
      即難謂係販賣行為，僅得以轉讓第一級毒品罪論處（最高
      法院九十二年度臺上字第三八三七號判決參照）。又毒品
      危害防制條例所規定之販賣毒品罪，雖未明示以「營利之
      意圖」為其犯罪構成要件，然依「新辭典」及「辭源」之
      註解，所謂「販」者，既係指賤買貴賣，或買賤賣貴而從
      中取利之商人而言，則「販賣」一語，在文義解釋上當然
      已寓含有買賤賣貴而從中取利之意思存在，且從商業交易
      原理與一般社會觀念而言，販賣行為在通常情形下，仍係
      以牟取利益為其活動之主要誘因與目的。因之，以行為人
      在主觀上具有營利之意圖作為販賣毒品罪之成立要件，自
      難謂與「販賣」之文義解釋有違，最高法院亦分別著有九
      十年度臺上字第一二０四號、八十九年度臺上字第二九九
      號判決意旨參照。本件姑且不論證人丙○○及己○○於本
      院均已翻異前詞，分別結證稱：「伊從九十二年九月間起
      認識被告，被告陸陸續續都會請伊施用海洛因及安非他命
      。另伊於九十三年九月十五日，應被告之要求，至歐薇汽
      車旅館竊取電視，竊得後雙方合意願由被告以二千五百元
      買受，被告先當場交付一千元現金，並應伊之索求，無償
      提供安非他命予伊施用。被告稍晚有再給付餘額一千五百
      元，之後被告陳稱確實也需要錢花用，才又將一千五百元
      取回，並稱抵原先伊積欠被告之債務。是被告並未以安非
      他命抵充買受電視的價金」（見本院卷第五三頁至第六三
      頁）及「伊與被告不甚熟稔，實際上證人丙○○及被告間
      關於毒品之糾葛，伊並不清楚」等語（見本院卷第六六頁
      ），咸陳稱並無向被告購買毒品之情事。且縱其二人於偵
      查中所言確屬真實，因公訴人當時未詳加究問證人丙○○
      受讓毒品海洛因及安非他命之具體數量，致被告是否有以
      營利之意思，而以高於其購入原價之價格售予證人丙○○
      ，其間被告獲利之價差若何等節，均乏證據據以論斷，在
      未有更積極證據足以證明被告確實有上開營利意圖時，實
      不能逕認被告上開交付海洛因、安非他命予證人丙○○之
      客觀事實即屬販賣毒品之行為。
（五）再依公訴人所舉被告甲○○之通訊監察譯文，被告雖確有
      提及「男人」、「女人」、「硬的」、「軟的」、「糖果
      」等販賣毒品時常用之術語。然經比對與被告通話方之行
      動電話號碼，均無證人丙○○於偵查中供述其所持用之0
      000000000號行動電話。該通訊監察譯文既乏被
      告與證人丙○○、己○○通話之內容譯文，自不能援引以
      為被告販售毒品海洛因及安非他命予證人丙○○、己○○
      犯行之依據。又被告於九十三年八月二十六日二十二時許
      ，固曾經警循線在臺中市○區○○路一段二二一號友人李
      建安住處查獲，並扣得其所有之毒品海洛因一包、毒品安
      非他命三小包、葡萄糖一包（含袋重一五．二公克）、塑
      膠鏟一支、安非他命之吸食器一組、注射針筒二支、電子
      秤一部、分裝袋一包及行動電話四支等物，但該等扣案物
      品，除行動電話四支外，已經本院認定均係供被告施用毒
      品海洛因及安非他命所用之物，而在九十三年度訴字第二
      六四九號被告施用毒品案件中併為沒收之諭知，此有該案
      判決影本一件在卷可查（見偵查卷第一六０頁至第一六二
      頁），且經查亦無具體證據足認被告有以該扣案之行動電
      話四支與證人丙○○、己○○聯繫販售毒品之事宜，是前
      開扣案物品均難認與本件公訴人所指被告販賣毒品海洛因
      及安非他命予證人丙○○、己○○之犯行有何直接關連性
      ，自不得率謂為被告販賣毒品之不利認定之憑佐。
（六）綜上所陳，本案僅憑證人丙○○、己○○於偵查中之證述
      內容，並不能作為被告甲○○有販賣毒品海洛因及安非他
      命之充足證明，亦不能據以推斷被告營利之意圖。而公訴
      人所舉之通訊監察譯文與扣案物品等其他證據，亦與本件
      其所指之被告販賣毒品海洛因及安非他命予證人丙○○、
      己○○共同施用之犯行無直接關連性，難逕為論斷之佐證
      ，是被告被訴販賣毒品海洛因及安非他命之犯罪均尚屬不
      能證明而猶有合理之可疑，爰於起訴之社會基本事實同一
      情況下，予以變更起訴法條如前述。
據上論斷，應依刑事訴訟法第二百九十九條第一項前段、第三百
條，毒品危害防制條例第八條第一項、第二項，刑法第十一條前
段、第五十六條、第四十七條、第五十一條第五款，判決如主文
。
本案經檢察官乙○○到庭執行職務。
中　　華　　民　　國　　94　　年　　8 　　月　　31　　日
                  刑事第九庭  審判長法  官  黃文進
                                    法  官  曾佩琦
                                    法  官  陳思成
上正本證明與原本無異。
如不服本判決，應於送達後十日內向本院提出上訴狀（須附繕
本），上訴於臺灣高等法院臺中分院。
                                    書記官  王嘉麒
中　　華　　民　　國　　94　　年　　8 　　月　　31　　日
附錄論罪科刑法條
毒品危害防制條例第八條：
轉讓第一級毒品者，處一年以上七年以下有期徒刑，得併科新臺
幣一百萬元以下罰金。
轉讓第二級毒品者，處六月以上五年以下有期徒刑，得併科新臺
幣七十萬元以下罰金。
轉讓第三級毒品者，處三年以下有期徒刑，得併科新臺幣三十萬
元以下罰金。
轉讓第四級毒品者，處一年以下有期徒刑，得併科新臺幣十萬元
以下罰金。
前四項之未遂犯罰之。
轉讓毒品達一定數量者，加重其刑至二分之一，其標準由行政院
定之。
